最高法院民事裁定　　　　　　　　　　111年度台上字第661號
上　訴　人　廖 韓 甜
　　　　　　廖 俊 清
　　　　　　廖 俊 淇
　　　　　　廖 素 珮
　　　　　　廖 素 珍
　　　　　　廖 麗 華
　　　　　　廖 文 斌
　　　　　　廖 文 梭
　　　　　　廖 徐 雪
　　　　　　廖 宥 臣
　　　　　　廖 文 鋒
　　　　　　廖 文 沛
　　　　　　廖 義 福
　　　　　　廖 雲 彩
　　　　　　吳廖雲玉
　　　　　　廖 智 造
　　　　　　廖 伯 昌
共　　　同
訴訟代理人　李德正律師
被　上訴人　財政部國有財產署

法定代理人　曾國基　
上列當事人間請求確認所有權存在等事件，上訴人對於中華民國
110年10月26日臺灣高等法院第二審判決（110 年度重上字第452
號），提起上訴，本院裁定如下：
    主  文
上訴駁回。
第三審訴訟費用由上訴人負擔。
    理  由
按上訴第三審法院，非以原判決違背法令為理由，不得為之。又
提起上訴，上訴狀內應記載上訴理由，表明原判決所違背之法令
及其具體內容，暨依訴訟資料合於該違背法令之具體事實，其依
民事訴訟法第469條之1規定提起上訴者，並應具體敘述為從事法
之續造、確保裁判之一致性或其他所涉及之法律見解具有原則上
重要性之理由。同法第467條、第470條第2 項定有明文。而依同
法第468 條規定，判決不適用法規或適用不當者，為違背法令；
依同法第469 條規定，判決有該條所列各款情形之一者，為當然
違背法令。是當事人提起上訴，如以同法第469 條所列各款情形
為理由時，其上訴狀或理由書應表明該判決有合於各該條款規定
情形之具體內容，及係依何訴訟資料合於該違背法令之具體事實
。如依同法第468 條規定，以原判決有不適用法規或適用法規不
當為理由時，其上訴狀或理由書應表明該判決所違背之法令條項
，有關大法官解釋、憲法法庭裁判，或成文法以外之習慣或法理
等及其具體內容，暨係依何訴訟資料合於該違背法令之具體事實
，並具體敘述為從事法之續造、確保裁判之一致性或其他所涉及
之法律見解具有原則上重要性之理由。上訴狀或理由書如未依上
述方法表明，或其所表明者與上開法條規定不合時，即難認為已
合法表明上訴理由，其上訴自非合法。本件上訴人對於原判決提
起上訴，雖以該判決違背法令為由，惟核其上訴理由狀所載內容
，係就原審取捨證據、認定事實之職權行使所論斷：日據時期○
○堡○○坑○○名下○○頭43番地（下稱43番地）為上訴人廖韓
甜以次6人（下合稱廖韓甜等6人）之被繼承人廖水（民國00年00
月00日歿）、上訴人廖文斌以次11人（下合稱廖文斌等11人）及
訴外人廖文清之被繼承人廖法（00年0月0日歿）所共有，應有部
分各1/2 。該地嗣於日據時期即民國22年11月28日因成為河川敷
地而辦理閉鎖抹消登記。其後43番地中如原判決所附複丈成果圖
所示編號879⑴、882⑴、895⑴、896⑴地號土地（下合稱系爭土
地）浮覆，與其他土地分別編定為新北市○○區○○段0000000
00000000地號土地（下分稱地號，合稱879地號等；882地號以
下3筆合稱882地號等），且於72年3 月15日以新登錄為原因，登
記所有權人為臺灣省。又882地號等及879地號各於88 年7月21日
、88年8 月17日以接管為原因，登記所有權人變更為中華民國。
系爭土地浮覆後，原土地所有人之所有權固當然回復，惟上訴人
迄未依我國法令為所有權登記，依大法官釋字第107、164號解釋
意旨，其回復請求權或除去妨害請求權，仍有15年消滅時效之適
用。含括系爭土地在內之879地號等土地於72年3月15日業登記為
臺灣省所有，上訴人斯時已得行使妨害除去請求權，卻遲至 109
年10月5 日始提起本件訴訟，顯逾15年時效期間，被上訴人據此
為時效抗辯，自屬有據。從而，上訴人請求確認系爭土地所有權
應有部分各1/2分別為廖韓甜等6人、廖文斌等11人與廖文清公同
共有；並依民法繼承法律關係及民法第767條第1項中段、第 821
條、第828條規定，請被上訴人辦理系爭土地自879地號等土地為
分割登記，並塗銷各該地號上於72年3 月15日以「新登錄」為原
因、88年8 月17日以「接管」為原因（879地號）、88年7月21日
以「接管」為原因（882 地號等）之所有權登記，均無理由等情
，指摘其為不當，並就原審所為論斷，泛言未論斷或論斷違法，
而非表明該判決所違背之法令及其具體內容，暨依訴訟資料合於
該違背法令之具體事實，並具體敘述為從事法之續造、確保裁判
之一致性或其他所涉及之法律見解具有原則上重要性之理由，難
認其已合法表明上訴理由。依首揭說明，應認其上訴為不合法。
據上論結，本件上訴為不合法。依民事訴訟法第481條、第444條
第1項、第95條、第78條，裁定如主文。
中    華    民    國   111    年    5     月    12    日
                      最高法院民事第五庭
                          審判長法官  袁  靜  文  
                                法官  林  金  吾  
                                法官  陳  靜  芬  
                                法官  許  秀  芬  
                                法官  石  有  為  
本件正本證明與原本無異
                                      書  記  官
中    華    民    國   111    年    5     月    30    日